臺灣高等法院臺南分院刑事判決　　　　　　 九十一年度上訴字第一四三號　　Ｃ
　　　上　訴　人　臺灣臺南地方法院檢察署檢察官
　　　被　　　告　甲　○　○
　　　指定辯護人　本院公設辯護人　丙　○　○
右上訴人因被告偽造有價證券等案件，不服臺灣臺南地方法院八十九年度訴字第一三
六二號中華民國九十年十一月三十日第一審判決（起訴案號：臺灣臺南地方法院檢察
署八十九年度偵字第五四九一號），提起上訴，本院判決如左：
      主      文
原判決關於偽造有價證券部分撤銷。
甲○○意圖供行使之用，而偽造有價證券，處有期徒刑年伍月。
如附表所示偽造之有價證券（支票伍張）、盜刻印章貳枚均沒收。
      事      實
一、甲○○於民國（下同）八十八年一月十八日，在宜蘭縣羅東公園處，主動向在該
    處幫人賣水果之乙○○搭訕，甲○○自稱其姓名為「李志成」，綽號為「鳳梨」
    ，是宜蘭縣羅東鎮「老地方茶坊」之負責人，諉稱可幫乙○○介紹至其茶坊工作
    ，雙方因而認識。翌日，乙○○前往「老地方茶坊」處，甲○○要求乙○○影印
    兩張身分證影本交付給他，乙○○雖不明其用途仍應其所求，甲○○隨即以乙○
    ○之名義向宜蘭縣政府辦理老地方荼坊之營利事業登記證，將乙○○登記為該茶
    坊之負責人。八十八年三月間，甲○○自報紙廣告欄中得知陳淑雯係以幫人代辦
    支票為業務，乃利用該不知情之陳淑雯騙同乙○○向台灣土地銀行南桃園分行，
    以乙○○之名義開戶並領取支票，支票取得後，甲○○要乙○○將該些空白支票
    交由其保管，隨即盜刻乙○○之印章二顆，未經乙○○同意，甲○○竟意圖供行
    使之用，而基於偽造有價證券之概括犯意，連續擅自蓋用上開偽造之印章在發票
    人欄處，填載發票金額、日期等應記載事項而簽發使用（詳如附表所示）。
二、案經乙○○訴請台灣宜蘭地方法院檢察署呈請台灣高等法院檢察署檢察長核轉臺
    南地方法院檢察署檢察官偵查起訴。
      理      由
一、被告甲○○於本院調查、審理中經合法傳喚無正當理由未到庭，惟據被告甲○○
    於原審審理中固坦承以告訴人乙○○名義開發附表編號一、二、三、五支票之事
    實，惟矢口否認開發附表編號四之面額為三十萬元之支票，以及有何偽造有價證
    券之犯行，辯稱伊與告訴人共同開設「老地方茶坊」，該支票係告訴人同意伊使
    用等語。
二、惟查：
  (一)被告甲○○盜刻乙○○之印章二顆偽造附表所列支票之事實，業據告訴人乙○○
    迭於檢察官偵訊中、原審指訴甚詳（見臺南地檢署八十九年偵字第五四九一號偵
    查卷第十一頁背面、宜蘭地檢署八十八年他字第二九八號偵查卷第六十一頁至六
    十二頁、原審卷第四十六頁）。且被告於檢察官偵查中亦自承：「問：（簽發支
    票有無經乙○○同意？）答：沒有經他同意。」；「問：（乙○○印章是你所刻
    ？）答：我刻的。」；「問：（發票人上乙○○印章有二型式，是否都是你所刻
    ？）答：二型式都是我刻的。」；「（面額三十萬支票金額由誰填寫？）是我向
    錢莊借錢，錢莊要求給他一張空白支票，所以三十萬元是錢莊寫的。」（見八十
    九年偵字第五四九一號偵查卷第十一頁背面至第十二頁背面）由此觀之，乙○○
    既未授權甲○○將支票交給他人，則甲○○將擅自蓋乙○○之支票交給錢莊，雖
    金額非甲○○所書寫，惟其所為，亦與偽造有價證券無異，又檢察官訊問被告時
    ，除當場提示附表所示支票影本經被告確認無訛外（見前述偵查卷第十三頁），
    被告所述犯罪過程亦核與告訴人乙○○指訴情節相符。雖被告於八十九年五月十
    二日檢察官訊問時以及九十年五月二日原審訊問時翻異前供，辯稱：「係他讓我
    使用的，印章係他刻的，刻好後才讓我使用。」等語（見八十九年偵字第五四九
    一號卷第三十一頁背面、原審卷第三十一頁），惟觀諸被告自始至終均未出示伊
    真名，先在告訴人前稱其姓名為李志成，至萬通工商事務所委請該事務所代辦支
    票時，亦僅留下其綽號「鳳梨」之名，此外並無留下其他資料，其居心已可議，
    再參諸證人陳淑雯於八十八年八月十六日檢察官訊問時，就被告甲○○如何利用
    其代辦申請支票使用之迂迴過程證述明確（見宜蘭地檢八十八年他字第二九八號
    偵查卷第十六頁至第十七頁），本院經核亦與告訴人乙○○所述相符，顯見證人
    所述與實情相符，堪足相信，益足徵告訴人指述其當時不知申請支票為何用途之
    詞堪予採信。
  (二)原審判決雖以證人陳淑雯所證稱：「．．．『鳳梨』在桃園有開餐廳，要我們在
    桃園找找看，我們找到土銀南桃園分行，幫告訴人申請到支票，申請時只有告訴
    人到」等語（同前卷頁），以及原審九十年九月二十六日訊問時，證人陳淑雯所
    證稱「因為乙○○看不懂（臺灣土地銀行開戶資料），係我幫他填的，名字係他
    寫的，通訊處及電話資料（桃園市○○路一八五巷二五號三樓《海產批發》、﹙
    03﹚0000000、0000000000、000000000）係客戶乙○○提供給我的」等語（見原
    審卷第七十頁至第七十一頁），而認定告訴人知悉被告要以其名義申辦支票之事
    ，且並無反對之情。然按告訴人即使同意申請支票，亦不代表其同意讓被告使用
    其所申請之支票，是原審之推論容有違誤。且依本案觀之，告訴人並非與被告共
    同經營「老地方茶坊」，告訴人僅係為被告所利用之人頭，則原審判決所認定「
    老地方茶坊」因生意週轉需用支票時，以負責人名義開發支票亦屬合理之情，並
    不可採。被告所辯，顯係事後卸責之詞，洵不足採。
  (三)再查本件告訴人所陳證物之一即宜蘭縣政府營利事業登記證，其上所載核准設立
    登記日期係八十八年三月二十四日，雖與告訴人所稱同年一月間該茶坊已經開業
    之情稍有出入，而衡諸一般社會情況，先營業再申請營利事業登記證者亦所在多
    有，原審依此即判斷告訴人所述不實，則與經驗法則有違。而被告於原審九十年
    五月二日訊問時曾稱：「老地方茶坊係我開設的，乙○○並未出資，因為他對我
    不錯，申請支票讓我使用，所以才將老地方茶坊以他名義掛名，如果他需要花費
    會向我索取，索取二、三萬元。」，並稱伊與乙○○「認識半年多，於八十七年
    八、九月認識的。」等語（見原審卷第三十一頁），其語諸多矛盾，蓋甲○○將
    老地方茶坊以乙○○名義登記，係為方便乙○○申請支票供伊使用，並非因乙○
    ○申請支票給他用，才將老地方茶坊以他名義掛名，被告倒果為因，所辯已不足
    採。更何況其二人若果真於八十七年八、九月即認識，則距原審九十年五月二日
    訊問時亦不只認識僅半年多，被告臨訟杜撰，難以採信。
  (四)又本件被告於原審九十年七月十一日訊問時，就原審所問：「對支票面額三十萬
    元向何人借款？」，竟答以：「以支票向何人借款沒有印象，我向人借款拿一張
    空白支票給該人。」等語（見原審卷第四十六頁），按被告係經營小本生意者，
    以三十萬元對外借款已屬鉅額，又係拿空白支票給對方，豈可能不知係向何人借
    款？顯見被告蓄意隱藏伊與地下錢莊間之債務問題，益徵告訴人所指述其被地下
    錢莊之人押至山上毆打之事為真。
  (五)再查告訴人於本院九十一年三月四日訊問時證稱「我在賣水果時認識甲○○，他
    說要幫我找工作，因為我耳聾，他所說話我聽不清楚，結果他用我名義開設老人
    茶坊並幫我申請支票使用。事先不知道甲○○使用我支票之事，是事後人家來討
    錢才知道的。我沒有同意甲○○用我名義開設老人茶坊，也不知道這件事，是甲
    ○○說要替我找工作，騙我的身分證去開設老人茶坊。我去銀行申請開戶，不知
    道要辦理什麼事。我不知道甲○○替我刻印章，甲○○沒有拿錢給我，我不知道
    甲○○用我名義開設老人茶坊，是有人來討錢時才知道的。我沒有在老人茶坊內
    任職，是甲○○騙我的。甲○○有要我簽名，甲○○有向對方借錢說十天之內將
    錢還清，我有聽到這句話。我不知道簽名作什麼」等語。再據乙○○之母李林阿
    雪亦於本院九十一年三月四日訊問時證稱「問：（乙○○人身體如何？）答：他
    以前發燒過度致耳聾而影響到腦部，智商比較低。問：（乙○○的支票被人開立
    你是否知道？）答：是甲○○去向地下錢莊的人借錢，後來地下錢莊來向乙○○
    討錢才知道，甲○○叫乙○○簽名，乙○○有問甲○○何意義，他說我不用煩腦
    沒有關係」等語甚詳在卷，再觀之乙○○在本院訊問應對時，本院發覺其智商顯
    比常人低，何有能力與甲○○共同開設老人茶坊，況依乙○○之智商以觀，根本
    不知支票為何物，亦不知如何使用支票，顯見附表所示之支票係甲○○騙乙○○
    去開戶所請取，並未經乙○○之同意，由甲○○在附表所示之支票上擅自偽填金
    額使用，則被告有偽造有價證券之犯行已甚為灼然。
  (六)綜上所述，被告甲○○有上開偽造有價證券之犯行，已彰彰明甚，其所辯純係飾
    卸之詞，不足採信，其罪證明確，犯行堪予認定。
三、核被告所為，係犯刑法第二百零一條偽造有價證券罪，其偽造印章之行為，係偽
    造有價證券之階段行為，而吸收於偽造有價證券行為內，不另構成偽造印章罪，
    又被告偽造附表所示之支票後，持以行使，行使之低度行為應被偽造之高度行為
    所吸收，僅論以偽造有價證券罪。而被告行使偽造有價證券，當然包含詐欺性質
    ，亦不另論詐欺取財罪。被告多次偽造有價證券之行為，時間緊接，方法相同，
    顯係基於概括犯意所為，應依連續犯規定論以一罪並依法加重其刑。原審法院未
    詳細調查，並詳為勾稽全案證據調查所得加以審究，即為被告甲○○無罪判決諭
    知，容有未洽，公訴人上訴意旨亦執此指摘原判決採證不當，為有理由，自應由
    本院將原判決關於被告偽造有價證券部分撤銷改判。爰審酌被告犯罪之動機、目
    的、手段，犯罪時所受之刺激及其品性、生活狀況、智識程度、犯罪所生之損害
    ，及犯罪後態度等一切情狀，量處如主文第二項所示之刑。被告偽造之乙○○印
    章二枚，應依刑法第二百十九條宣告沒收。又如附表所示之支票五張，均係偽造
    之有價證券，均依刑法第二百零五條之規定併予宣告沒收。
四、被告經合法傳喚，無正當理由不到庭，爰不待其陳述逕行判決。
五、本件被告甲○○偽造國際青商會草屯分會會長特別助理服務證部分，業經原審判
    處有期徒刑肆月，如易科罰金，以參佰元折算壹日，檢察官就此部分未據上訴，
    應已確定，併此明。
據上論斷，應依刑事訴訟法第三百六十九條第一項前段、第三百六十四條、第二百九
十九條第一項前段、第三百七十一條，刑法第五十六條、第二百零一條第一項、第二
百零五條、第二百十九條，判決如主文。
本案經檢察官許仲瑩到庭執行職務。
中    華    民    國      九十一      年      五      月    二十九      日
                                  臺灣高等法院臺南分院刑事第六庭
                                      審判長法官  楊    明    章
                                            法官  戴    勝    利
                                            法官  顏    基    典
右正本證明與原本無異。
如不服本判決，應於判決送達後十日內向本院提出上訴狀，其未敘述理由者並應於提
出上訴狀後十日內向本院補提理由書（應附繕本)。
                                      法院書記官  呂    嘉    文
中    華    民    國      九十一      年      五      月      三十      日
附錄法條：
刑法第二百零一條第一項：
意圖供行使之用，而偽造、變造公債票，公司股票或其他有價證券者，處三年以上十
年以下有期徒刑，得併三千元以下罰金。
附表：
┌──┬───────────┬───────┬─────────┐
│編號│付款人                │發票日        │發票金額（新台幣）│
├──┼───────────┼───────┼─────────┤
│一  │台灣土地銀行南桃園分行│88.4.12       │四萬元            │
├──┼───────────┼───────┼─────────┤
│二  │同右                  │88.4.7        │三萬元            │
├──┼───────────┼───────┼─────────┤
│三  │同右                  │88.4.16       │五萬三千元        │
├──┼───────────┼───────┼─────────┤
│四  │同右                  │88.5.6        │三十萬元          │
├──┼───────────┼───────┼─────────┤
│五  │同右                  │88.3.31       │二萬元            │
└──┴───────────┴───────┴─────────┘
